【裁判字號】    98,審司,687
【裁判日期】    990319
【裁判案由】    選派清算人
【裁判全文】
臺灣臺北地方法院民事裁定             98年度審司字第687號
聲  請  人  丁○○
            丙○○
            甲○○
相  對  人  國豐興業股份有限公司
清  算  人  乙○○
上列聲請人聲請選派相對人國豐興業股份有限公司清算人事件，
本院裁定如下：
    主  文
選派乙○○（民國三十七年三月十日出生，住臺北市大安區○○
○路○段一六０巷十號四樓）為國豐興業股份有限公司（統一編
號：00000000）之清算人。
聲請程序費用由相對人國豐興業股份有限公司負擔。
    理  由
一、聲明意旨略以：聲請人等與第三人戊○○、李晟、陳清江原
    為相對人國豐興業股份有限公司（以下稱國豐公司）之法人
    股東宏圃投資股份有限公司（以下稱宏圃公司）所指派之法
    人代表，並擔任國豐公司之董事職務，惟宏圃公司已於民國
    90年6 月18日改派詹美年、乙○○、陳珠雀、陳正德、詹美
    英及廖祥荃為國豐公司之代表人，並擔任國豐公司之董事，
    國豐公司並於是日舉行董事、監察人聯席會議，選任詹美年
    為董事長，自該日起聲請人等已非國豐公司之董事，然因國
    豐公司未辦理董事變更登記，致財政部以國豐公司滯欠稅捐
    及罰鍰，聲請人等為國豐公司之董事為由，而限制聲請人等
    出境，聲請人等遂起訴請求確認聲請人等自90年6 月18日起
    與國豐公司間之董事委任關不存在。惟第三人詹美年並不知
    其被指派為國豐公司之董事及被選任為國豐公司之董事長，
    且實際上亦未就任，而乙○○、陳珠雀則已辭任國豐公司之
    董事職務，而第三人陳正德、詹美英及廖祥荃於本院96年度
    訴字第7159號確認委任關係不存在乙案中亦陳稱渠等不知被
    指派為國豐公司之董事，且從未就任董事之職務，是第三人
    詹美年、乙○○、陳珠雀、陳正德、詹美英及廖祥荃自無從
    以董事身分為國豐公司之清算人。是聲請人等爰以利害關係
    人身分聲請選派國豐公司之清算人，以利前開確認委任關係
    不存在訴訟事件之進行等語。
二、按解散之公司，除因合併、破產而解散者外，應行清算，公
    司法第24條定有明文。又公司經中央主管機關撤銷或廢止登
    記者，準用公司法第24條規定，亦為公司法第26條之1 所明
    定；又公司之清算，以董事為清算人，但公司法或章程另有
    規定或股東會另選清算人時，不在此限；又不能依前項規定
    定清算人時，法院得因利害關係人之聲請，選派清算人；又
    清算人於執行清算事務之範圍內，其權利義務與董事同，即
    對外代表公司，公司法第322 條、第324條亦有明文。
三、經查：
  (一)本件聲請人3 人及第三人戊○○、李晟、陳清江原為國豐公
    司之法人股東宏圃公司所指派之法人代表，並擔任國豐公司
    之董事職務，戊○○並被選任為董事長，有變更登記表在卷
    可按，惟宏圃公司已於90年6 月18日改派詹美年、乙○○、
    陳珠雀、陳正德、詹美英及廖祥荃為國豐公司之法人代表，
    並擔任國豐公司之董事，國豐公司並於該日舉行董事、監察
    人聯席會議，選任詹美年為董事長，此經本院依職權調閱本
    院98年度訴更一字第14號、96年度訴字第7159號、臺灣高等
    法院98年度上字第287 號民事卷核閱無訛（見96年度訴字第
    7159號卷第10頁之宏圃公司指派函、第23頁之國豐公司董事
    監察人聯席會議議事錄），嗣國豐公司遭中央主管機關經濟
    部命令解散，迄未於規定期限內辦理解散登記，經濟部乃於
    92年3 月5 日廢止其公司登記，國豐公司既經中央主管機關
    經濟部命令解散，並於92年3 月5 日廢止公司登記，揆諸上
    開規定，於廢止登記後，即應進行清算程序。
  (二)查國豐公司以其前任董事長戊○○為清算人，並向本院呈報
    清算人，惟經本院以96年度司字第440 號裁定駁回確定在案
    （見本院96年度訴字第7159號卷第130 、131 頁）。又宏圃
    公司雖於90年6 月18日改派詹美年、乙○○、陳珠雀、陳正
    德、詹美英及廖祥荃為國豐公司之法人代表，並擔任該公司
    之董事，國豐公司並於該日舉行董事、監察人聯席會議，選
    任詹美年為董事長，惟詹美年並不知被指派為國豐公司之董
    事及被選任為該公司之董事長，且實際上亦未就任，業經詹
    美年於本院96年度訴字第7159號民事案件審理中證述明確（
    見該卷第233 、234 頁），而乙○○及陳珠雀則已辭任該董
    事職務，亦經乙○○在該案審理時陳述明確，並有乙○○致
    國豐公司及宏圃公司表示辭任該董事職務之存證信函可稽（
    見96年度訴字第7159號民事卷第222 頁反面、第225 頁、第
    252 頁），另第三人詹美英、廖祥荃亦在該案審理中證稱不
    知被指派為國豐公司之董事，且從未就任過該董事職務（見
    96年度訴字第7159號民事卷第277 頁反面、第278 頁）。是
    國豐公司之董事詹美年等6 人既均不知被宏圃公司指派為國
    豐公司之董事或被選任為國豐公司之董事長，彼等亦均無意
    願擔任國豐公司之董事或董事長，自無從以董事身分為清算
    人，則聲請人等以利害關係人之身分，依公司法第322 條第
    2 項之規定聲請選派清算人，並以該清算人為國豐公司之法
    定代理人，於法即屬有據。
  (三)本院審酌乙○○持有國豐公司之股份達27,064,598股，占國
    豐公司已發行股份總數506,981,440 股之之5.3%，而法人股
    東宏圃公司持有國豐公司之股份為6,890,481 股，占國豐公
    司已發行股份總數506,981,440 股之之1.4%，乙○○則持有
    宏圃公司股份達13,490,000股，為該公司最大股東，有國豐
    公司股東名冊、宏圃公司股東名簿及變更登記表在卷可按，
    再佐以乙○○為國豐公司前任董事長，是其對國豐公司之事
    務應有相當程度之瞭解，另乙○○並無非訟事件法第176 條
    所規定不得選派為清算人之情事，堪認選派乙○○擔任國豐
    公司之清算人，應為妥適。
四、依非訟事件法第24條第1 項、第175 條第3 項，裁定如主文
    。
中    華    民    國    99    年    3     月    19    日
                  民事第六庭法  官  蔡和憲
上為正本係照原本作成。
本裁定不得聲明不服。
中    華    民    國    99    年    3     月    19    日
                            書記官  廖素芳

司法院資訊處製作；財團法人民間司法改革基金會備份。
